【裁判字號】    92,簡抗,3
【裁判日期】    921030
【裁判案由】    確認通行權存在
【裁判全文】
臺灣花蓮地方法院民事裁定  九十二年度簡抗字第三號
    抗  告  人  丙○○○
    送達代收人  甲○○
    相  對  人  乙○○
右抗告人與相對人間請求確認通行權存在事件，抗告人對於民國九十二年六月三十日
本院花蓮簡易庭所為九十一年花簡字第三五二號第一審裁定提起抗告，本院裁定如左
：
    主      文
抗告駁回。
    理      由
一、抗告意旨略以：原裁定以抗告人未能依命補正相對人之確實住居所為由，以抗告
    人所提之訴訟不合程式而駁回抗告人之訴訟。惟因抗告人屬私人，無法查得相對
    人位於日本國之住居所，故於原審曾多次陳請原審法院依職權查詢相對人之住居
    所地址，但原審法院均未加置理，即以抗告人違背該命補正裁定之意旨，而駁回
    抗告人之訴訟，如此顯已違反保障人民訴訟權之法理，爰提起本件抗告，求為廢
    棄原裁定，並發回原法院更為審理等語。
二、按當事人書狀，應記載當事人姓名及住所或居所，此為民事訴訟法第一百十六條
    第一項第一款所明定，如原告於起訴狀未依此規定為之，經法院定期命補正而未
    不補正者，法院即得依同法第二百四十九條第一項第六款之規定，以起訴不合程
    式或不備其他要件裁定駁回之。
三、經查，本件抗告人於原審所提出之起訴狀雖將「乙○○」列為被告，並將應對其
    送達之地址記載為「花蓮市○○路三十四號」，惟依照抗告人於原審所提出之相
    對人戶籍謄本記載，「乙○○」已於民國（下同）八十九年十月七日喪失我國之
    國籍，並於同年月二十三日註銷戶籍，抗告人於原審雖陳稱相對人已歸化日本國
    籍，但始終未能提出其歸化日本國之國籍後之姓名為何，是本院縱使日後在日本
    國境內為送達，亦無從使相對人認知本院欲送達之確實對象為何。再依原審向內
    政部警政署入出境管理局所查得之「乙○○」入出境資料顯示，其於八十九年三
    月二十一日出境後即未再入境，是前開「花蓮市○○路三十四號」之地址，亦不
    能認為係「乙○○」之住居所地址。由上，應足認抗告人確未依前開規定，記載
    起訴狀內被告之姓名及住居所，起訴不合程式，抗告人經原審法院命補正後，仍
    不能補正，原裁定因而以抗告人經裁定命補正後，仍未記載相對人之住所或居所
    ，而駁回抗告人之訴訟，於結論而言，尚無不合。抗告人雖尚以前開理由指摘原
    審法院未依抗告人之聲請，依職權向日本國相關單位查詢相對人於日本境內之住
    居所，應為不法云云，然本於民事訴訟之當事人主義，原告就起訴狀內被告之住
    居所自負有查明及記載之責任，法院就被告之住居所本不負有依職權查証之義務
    ，是抗告人於原審身為原告，自難以前開理由作為本件抗告之理由；況且，抗告
    人於原審未依亞東關係協會之指示（抗告人於原審所提出之該協會亞協秘000
    0000000○號函），再向日本交流協會查詢相對人之住所，亦難認其竭盡
    其查証探尋之方法，故抗告人再提起本件抗告，即屬無理由，自應駁回。
四、依民事訴訟法第四百九十五條之一第一項、第四百四十四條第一項，裁定如主文
    。
中      華      民      國    九十二    年      十      月     三十     日
                                    臺灣花蓮地方法院民事庭
~B審判長法官  陳心弘
~B法      官  楊碧惠
~B法      官  郝燮戈
右正本証明與原本無異。
本件不得抗告。
~B法院書記官  高明正
中      華      民      國    九十二    年      十      月     三十     日


司法院資訊處製作；財團法人民間司法改革基金會備份。
